臺灣高等法院高雄分院民事判決　　　　　 94年度勞上字第4號
上　訴　人　高雄縣大寮鄉公所
法定代理人　乙○○
訴訟代理人　鄭瑞崙律師
　　　　　　林石猛律師
　　　　　　陳韋利律師
被上訴人　　甲○○
訴訟代理人　葉美利律師
上列當事人間請求確認僱傭關係存在等事件，上訴人對於民國94
年2 月21日臺灣高雄地方法院93年度勞訴字第40號第一審判決提
起上訴，本院於94年7 月27日言詞辯論終結，判決如下：
    主  文
上訴駁回。
第二審訴訟費用由上訴人負擔。
    事實及理由
一、本件被上訴人起訴主張：(一)被上訴人自民國85年8 月1 日起
    擔任上訴人清潔隊臨時工，自90年12月1 日起擔任試用清潔
    隊員，試用期間3 個月，於91年2 月28日止試用期滿成績合
    格，自91年3 月1 日起獲上訴人聘僱為正式清潔隊隊員，並
    報請高雄縣政府同意備查。詎上訴人之新任法定代理人即鄉
    長乙○○不同意上訴人前任法定代理人即前任鄉長徐張貴華
    對被上訴人之上開任用案，乃以被上訴人試用期滿日應為91
    年2 月28日，被上訴人試用成績提前一日即於91年2 月27日
    完成考評，違反行政程序法第48條第4 項之規定為由，認前
    揭試用成績考核無效，並在未予重新考核試用成績之情況下
    ，於91年5 月27日通知被上訴人停止上開僱用。被上訴人旋
    於91年6 月4 日依公務人員保障法規定提起復審，惟遭高雄
    縣政府以本件停止任用所生爭議係屬私法關係之爭執，應循
    民事訴訟程序訴請裁判為由，不受理被上訴人之復審。被上
    訴人遂向高雄縣勞工局申請勞資爭議調解，調解仍不成立，
    被上訴人乃向原審法院起訴請求上訴人給付被上訴人自91年
    5 月27日起至91年12月26日止之薪資共計新台幣（下同）20
    4,190 元及其利息，原審法院以92年度鳳簡字第146 號判決
    駁回被上訴人之訴，被上訴人不服，提起上訴後，經原審法
    院以92年度勞簡上字第11號廢棄原判決，改判被上訴人全部
    勝訴，並已確定在案。嗣上訴人於93年7 月間，依上開確定
    判決給付被上訴人薪資204,190 元及其利息，惟仍拒絕被上
    訴人復職及給付自91年12月27日起至93年8 月26日止共20個
    月之薪資，以每月薪資29,170元計算，合計為583,400 元，
    為此，提起本件訴訟請求確認兩造間之僱傭關係存在，及上
    訴人應給付被上訴人583,400 元，並自起訴狀繕本送達翌日
    起至清償日止按年息百分之五計算之利息，暨依民事訴訟法
    第24 6條之規定，請求上訴人自93年8 月27日起至被上訴人
    復職前一日止，按月給付被上訴人29,170元之薪資等語。（
    原審判決被上訴人全部勝訴）被上訴人於本院答辯聲明求為
    判決：(一)上訴駁回。(二)第二審訴訟費用由上訴人負擔。
二、上訴人則以：(一)原審法院92年度勞簡上字第11號確定判決之
    訴訟標的為自91年5 月27日起至同年12月26日止之薪資請求
    權，核與本件之訴訟標的為確認兩造僱傭關係存在及自91年
    12月27日起之薪資請求權不同，故上開確定判決對於本件並
    無既判力。(二)原審法院92年度勞簡上字第11號確定判決理由
    四之(一)2.，認為「依私法自治原則該試用期間之久暫，非謂
    不得合意變更，被上訴人（即本件上訴人）提前於91年2 月
    27日即完成上訴人（即本件被上訴人）之試用考核，上訴人
    （即本件被上訴人）亦未表示反對，實可認兩造已合意縮短
    試用期間，難謂不生效力。換言之，被上訴人（即本件上訴
    人）提前完成考核，實係雇主已拋棄試用期間之利益，自應
    受拘束，不得再於嗣後否認其效力。」，然：1.依行政院所
    頒各機關聘用依據之事務管理規則第335 條第1 項規定，各
    機關新雇工友，「應」先試用3 個月，期滿成績合格者，由
    僱用機關發給僱用通知書予以正式僱用，此為強制規定，不
    得任意縮短或延長。被上訴人係於90年12月1 日起試用，試
    用期間3 個月應至91年2 月28日止，未料上訴人前法定代理
    人徐張貴華於91年2 月27日即對被上訴人之試用成績進行考
    核，其試用期間顯不足法定期間3 個月，故上訴人於被上訴
    人試用未滿三個月即予以正式僱用，依民法第71條規定，應
    屬無效。2.乙○○於91年3 月1 日始接任上訴人法定代理人
    一職，對被上訴人了解不深，惟為顧及被上訴人權益，並未
    立即停止僱用，仍僱用2 個月時間觀察被上訴人，經觀察考
    量後，決定停止僱用被上訴人，並於91年5 月27日通知被上
    訴人停止試用，故兩造間之僱傭關係已於91年5 月27日合法
    終止等語置辯。上訴聲明求為判決：(一)原判決廢棄。(二)被上
    訴人在第一審之訴及假執行之聲請均駁回。(三)第一、二審訴
    訟費用由被上訴人負擔。
三、兩造就下列事項不爭執，自堪認屬實：(一)被上訴人自90年12
    月1 日起擔任上訴人之試用清潔隊員，試用期間原訂至91年
    2 月28日止，上訴人前任法定代理人徐張貴華於91年2 月27
    日以被上訴人試用期滿成績合格，自91年3 月1 日起聘僱被
    上訴人為正式清潔隊隊員，並報請高雄縣政府同意備查。(二)
    上訴人新任法定代理人即鄉長乙○○繼任後，以被上訴人試
    用期滿日應為91年2 月28日，被上訴人試用成績提前1 日即
    於91年2 月27日完成考核，係不合法為由，通知被上訴人自
    91 年5月27日停止上開僱傭關係，被上訴人遂向高雄縣政府
    勞工局申請勞資爭議調解，惟調解不成立。(三)被上訴人曾向
    原審法院起訴請求上訴人給付被上訴人自91年5 月27日起至
    91年12月26日止之薪資204,190 元及其利息，原審法院以92
    年度鳳簡字第146 號判決駁回被上訴人之訴，被上訴人不服
    ，提起上訴後，經原審法院以92年度勞簡上字第11號廢棄原
    判決，改判被上訴人全部勝訴，並已確定在案。嗣上訴人於
    93年7 月間，依上開確定判決給付被上訴人薪資204,190 元
    及其利息，惟仍拒絕被上訴人復職及給付自91年12月27日起
    之每月薪資29,170元。(四)兩造間之僱傭關係係屬私法契約，
    有勞動基準法之適用。以有並有僱用通知書、停止試用通知
    書、勞資爭議調解紀錄、上開原審判決書附卷可稽。
四、兩造爭執事項：(一)本件是否應受原審法院92年度勞簡上字第
    11號確定判決之拘束？(二)事務管理規則第335 條第1 項規定
    ，各機關新雇工友，應先試用3 個月之規定，是否為強制規
    定？3 個月期間得否由契約當事人合意縮短或延長？(三)上訴
    人僱傭被上訴人擔任正式清潔隊隊員是否合法？及兩造僱傭
    關係是否存在？茲分述如下：
（一）按法院於確定判決理由中，就訴訟標的以外當事人主張之
      重要爭點，本於當事人辯論之結果，已為判斷時，除有顯
      然違背法令之情形，或當事人已提出新訴訟資料，足以推
      翻原判斷之情形外，應解為在同一當事人就與該重要爭點
      有關所提起之他訴訟，法院及當事人對該重要爭點之法律
      關係，皆不得任作相反之判斷或主張，以符民事訴訟上之
      誠信原則，有最高法院84年度台上字第2530號民事判決可
      資參照。
（二）查，原審法院92年度勞簡上字第11號判決以：1.依台灣省
      政府訂頒「台灣省各鄉鎮縣轄市清潔機構員額設置基準」
      、「台灣省各級清潔隊員駕駛技工管理要點」及行政院訂
      頒「事務管理規則」之規定所為之僱用，非屬機關組織編
      制中依法或依法律授權之行政命令聘用（任）僱人員，即
      非公務人員保障法上所稱之公務人員，故上訴人聘僱被上
      訴人為正式清潔隊隊員應屬私法上之僱傭關係，應有勞動
      基準之適用，核與行政程序法相關規定無涉。且依私法自
      治原則，「事務管理規則」所規定之試用期間之久暫，非
      謂不得合意變更，上訴人提前一日即於91年2 月27日完成
      對被上訴人之試用成績考核，被上訴人亦未表示反對，實
      可認兩造已合意縮短試用期間，難謂不生效力。換言之，
      被上訴人提前完成試用成績考核，係雇主即上訴人自行拋
      棄試用期間之利益，理當應受拘束，不得於嗣後再否認其
      所為之上開拋棄效力，因而認上訴人對於被上訴人之試用
      成績考核提前1 日於91年2 月27日完成，並未違法。縱認
      上訴人提前1 日考核被上訴人之試用成績，有違內部作業
      程序，亦係上訴人自己之行為，與被上訴人無涉，自不能
      將不利益加諸於被上訴人，故認上訴人主張被上訴人試用
      成績考核違反強制規定，兩造間之僱傭關係應為無效云云
      ，不足採信。是上訴人對被上訴人之試用成績考核程序既
      係合法，且被上訴人試用期滿成績合格，上訴人自91年3
      月1 日起僱傭被上訴人為正式清潔隊隊員，應屬合法有效
      。2.兩造間之僱傭契約已合法成立，自有勞動基準法之適
      用。上訴人係以被上訴人試用成績考核程序不合法為由，
      終止兩造間之僱傭契約，而非以被上訴人有勞動基準法第
      11條、第12條所規定之情形為由，顯不符勞動基準法所規
      定雇主得終止僱傭契約之情形，是上訴人不經預告終止兩
      造間之僱傭契約，已違反勞動基準法之強制規定，自不生
      終止效力，兩造間之僱用關係仍存在等情，有該民事確定
      判決書在卷可稽（見原審卷第28至32頁）。準此，上開確
      定判決就兩造間之重要爭點即上訴人僱用被上訴人擔任清
      潔隊隊員是否合法、兩造間之僱傭關係是否合法成立、有
      無違反強制規定，及上訴人終止兩造間之僱傭關係有無理
      由等，均已為判斷，進而認上訴人提前1 日對被上訴人試
      用期滿成績為考核並未違反強制規定，其僱用被上訴人擔
      任正式清潔隊隊員係合法、兩造間之僱傭關係已合法成立
      、上訴人於91年5 月27日終止兩造間之僱傭關係為無理由
      ，兩造間之僱傭契約仍合法存在。次查，上訴人於本院自
      承其於91年3 月1 日至同年5 月27日期間，係「正式」任
      用被上訴人，嗣發現被上訴人試用期間考核違法，始終止
      與被上訴人間之僱傭關係等情（見本院卷第78頁），足見
      上訴人自91年3 月1 日起已合法正式僱用被上訴人。又何
      時考核被上訴人試用期間之工作表現，乃上訴人之權限，
      被上訴人並無權決定，茲縱如上訴人所主張其前任法定代
      理人徐張貴華提前1 日考核被上訴人試用期間之表現係違
      法，依民法第71條之規定應屬無效，亦僅該次考核無效而
      已，上訴人理應於原訂試用期間屆滿時予以考核，其竟不
      此之圖，反主張其後之僱用契約無效，顯違誠信原則，而
      毫不足採。況上訴人自行提前一日考核之違法行為亦應完
      全可歸責於上訴人，與被上訴人無涉，不應將上訴人違法
      行為所生之無效法律效果歸由被上訴人承擔，否則無異鼓
      勵上訴人恣意違法，對被上訴人而言，甚不公平，故上訴
      人主張被上訴人試用期間不足法定期間3 個月，即為試用
      成績考核，上訴人並予以正式僱用，依民法第71條規定，
      應屬無效云云，不足採信。是上開確定判決判斷上訴人自
      91 年3月1 日起已合法僱傭被上訴人擔任正式清潔隊隊員
      ，上訴人以被上訴人試用成績提前1 日即於91年2 月27日
      完成考評，係不合法為由，通知被上訴人自91年5 月27日
      起終止兩造間之僱傭關係，不合勞動基準法之規定，不生
      終止僱傭關係之效力，兩造間之僱傭關係仍合法存在等，
      並未違背法令，且被上訴人所提出之訴訟資料均係於該案
      已提出者，於本案又未提出新訴訟資料，自不足以推翻上
      開確定判決之認定，依上開判決意旨，本院及兩造就上開
      確定判決意旨及所認定之重要爭點之法律關係，皆不得任
      作相反之判斷或主張，是兩造間之僱傭關係自91年3 月1
      日起即合法有效存在迄今，應堪予認定。上訴人主張其前
      法定代理人徐張貴華縮短被上訴人之試用期間及提前1 日
      於91年2 月27日完成被上訴人之試用成績考核，並於被上
      訴人試用未滿3 個月即予以正式僱用，依民法第71條規定
      ，應屬無效，且其已於91年5 月27日停止僱用上訴人，兩
      造間之僱傭關係已於91年5 月27日合法終止云云，不足採
      信。
（三）次查，被上訴人擔任正式清潔隊隊員之每個月之薪資為29
      ,170 元 ，上訴人迄今仍拒絕被上訴人復職，亦未給付自
      91年12月27日起之薪資予被上訴人等情，為兩造所不爭執
      ，自堪認屬實。是兩造間之僱傭關係既仍合法有效存在，
      而上訴人否認其與被上訴人間有僱傭關係存在，則被上訴
      人請求確認兩造間之僱傭關係存在，及上訴人應給付被上
      訴人自91年12月27日起至93年8 月26日止共20個月之薪資
      583,400 元（29,170x20=583,400）， 並自起訴狀繕本送
      達翌日即93年9 月3 日起至清償日止按年息百分之五計算
      之利息，暨依民事訴訟法第246 條之規定，請求上訴人自
      93年8 月27日起至被上訴人復職前一日止，按月給付被上
      訴人薪資29,170元，即屬有據。
五、綜上所述，被上訴人請求確認兩造間之僱傭關係存在，及上
    訴人應給付被上訴人583,400 元，及自起訴狀繕本送達翌日
    即93年9 月3 日起至清償日止按年息百分之五計算之利息，
    暨請求上訴人自93年8 月27日起至被上訴人復職前一日止，
    按月給付被上訴人29,170元，均有理由，應予准許。是原審
    判決被上訴人勝訴，其理由雖有不同，但結論尚無不同，仍
    應予維持。上訴意旨指摘原判決不當，求予廢棄改判，為無
    理由，應予駁回其上訴。
六、本件事證已臻明確，兩造其餘攻擊防禦方法於判決結果不生
    影響，故不再一一論述，併此明。
七、據上論結，本件上訴為無理由，依民事訴訟法第449 條第2
    項、第78條，判決如主文。
中　　華　　民　　國　　94　　年　　8 　　月　　10　　日
                              民事第三庭
                                  審判長法官     張國彬
                                  法      官     吳登輝
                                  法      官     鄭月霞
以上正本證明與原本無異。
如對本判決上訴，須於判決送達後20日內向本院提出上訴狀，其
未表明上訴理由者，應於上訴後20日內向本院提出上訴理由書（
均須按他造當事人之人數附繕本）。上訴時應提出委任律師或具
有律師資格之人之委任狀，並依附註條文規定辦理。
中　　華　　民　　國　　94　　年　　8 　　月　　10　　日
                                  書  記  官     劉博文
附註：
民事訴訟法第466 條之1 ：對於第二審判決上訴，上訴人應委任
律師為訴訟代理人，但上訴人或其法定代理人具有律師資格者，
不在此限。
上訴人之配偶、三親等內之血親、二親等內之姻親，或上訴人為
法人、中央或地方機關時，其所屬專任人員具有律師資格並經法
院認適當者，亦得為第三審訴訟代理人。第1 項但書及第2 項情
形，應於提起上訴或委任時釋明之
